【裁判字號】    88,易,1270
【裁判日期】    890128
【裁判案由】    業務侵占
【裁判全文】
臺灣板橋地方法院刑事判決                        八十八年度易字第一二七○號
    公  訴  人  臺灣板橋地方法院檢察署檢察官
    被      告  丁○○
    選任辯護人  謝新平
右被告因業務侵占案件，經檢察官提起公訴（八十七年度偵字第一九一四四號），本
院判決如左：
    主  文
丁○○連續意圖為自己不法之所有，而侵占對於業務上所持有之物，處有期徒刑捌月
。
    事  實
一、丁○○為台北縣土城市○○路○段一二六巷二一號一樓水晶有聲出版社（下稱水
    晶出版社）之會計，為從事業務之人，竟基於概括犯意，意圖為自己不法之所有
    ，自民國八十六年十二月間某日起至八十七年七月間止，連續多次趁其掌管水晶
    出版社財務之際，分別於附表所列之請領款項期間內向水晶出版社請領如附表所
    示款項之後，並未交付予吳楚楚等人，而將所領出之款項侵占入己。
二、案經水晶出版社即甲○○訴由台灣板橋地方法院檢察署檢察官偵查起訴。
    理  由
一、訊據被告丁○○矢口否認涉有右揭犯行，辯稱：伊並未侵占公司之款項，支付憑
    單雖係伊簽名，惟實際上公司並沒有支付這些錢。而公司本來帳就有問題，伊還
    提供自己的支票給公司使用，並曾以自己的錢來代為清償公司的款項，雙方財務
    混雜不清，並無侵占問題。又自白書係在受脅迫下所立，並非事實云云。經查，
    右揭犯罪事實，業據告訴人甲○○於偵查及本院審理中指訴甚詳。且被告於本院
    初訊時即坦稱：伊有向公司請領到這些款項，但沒有拿去支付吳楚楚等人，而是
    拿去支付其他費用，至於用到何處，詳細情形已不記得了（見八十八年四月十三
    日訊問筆錄）。而附卷之支付憑單上亦記載付訖等字樣，足見被告確實已向公司
    請領到這些款項無訛。次查，證人任將達於偵查及本院審理中到庭證稱：被告任
    職期間，雖提供支票供公司使用，但開出去的票快到期時，即由被告向公司請款
    支付，自白書是伊發現被告有挪用公款時，向被告說了以後，被告回去第二天寫
    了該自白書（見八十八年一月二十一日偵訊筆錄、同年七月十六日本院訊問筆錄
    ）。證人林崇予於本院審理中到庭證稱：伊晚上接到被告的電話，被告說任先生
    要她回家想一想，寫個自白書，隔天再交給他。伊告訴被告，如果妳有做，妳就
    寫；如果沒做，也不用簽什麼自白書．．．，之後被告也打過幾次電話給伊，但
    並沒有提到被強迫簽下自白書一事（見八十八年八月十日訊問筆錄）。是尚無證
    據足認該自白書係被告在受脅迫下所簽立。再查，被告請領這些款項後，並未依
    規定支付給吳楚楚等人一節，被告於前揭本院初訊中已自白不諱。且證人即金碟
    光電科技公司乙○○於本院審理中到庭證稱：被告當時向伊提到因購屋貸款而將
    該筆款項挪用，並要求暫時不要向水晶公司講這件事。後來伊到水晶公司看到被
    告的自白書，覺得事態嚴重，才向任將達報告這件事（見八十八年十一月十六日
    訊問筆錄）。而吳楚楚之秘書丙○○亦出具證明書表示並未收到被告支付的款項
    ，此有證明書一紙在卷可參。此外，並有被告所簽收之支付憑單九紙、自白書、
    支票及退票理由單各一紙、中央健康保險局台北分局保險費滯納金繳款單等在卷
    足資佐證，足徵被告確有向出版社請領附表所示之款項等事實，然並未依規定支
    付給吳楚楚等人。被告固辯稱所請領之款項係用以清償自己墊付出版社之欠款等
    情，已為告訴人所否認。且被告為出版社之會計，持支付憑單向出版社請領各筆
    應付款項，自有清楚給付各筆款項之責，縱然如其所辯代墊出版社之應付款，亦
    屬其與出版社間之債權債務關係，豈有未告知負責人即逕將請領之款項代償墊款
    之理。又即使如被告所稱是將款項先拿去支付出版社其他費用，惟最後清算結果
    ，收入及支出亦應平衡才是，既有如附表所示之款項未予支付，堪認被告將該款
    項挪為己用無訛。是被告嗣後所辯，應係卸責之詞，不足採信，其犯行堪以認定
    。
二、核被告所為，係犯刑法第三百三十六條第二項之業務侵占罪，其先後多次犯行，
    時間緊接，犯罪構成要件均相同，顯係基於概括犯意反覆為之，應依連續犯之規
    定論以一罪，並依法加重其刑。爰審酌被告犯罪後態度良好，因一時失慮致罹刑
    章，所侵占之金額及造成被害人之損失程度，復未能與被害人達成和解等一切情
    狀，量處如主文所示之刑。
三、本件事證已臻明確，被告請求調查水晶出版社之支票是否已列拒絕往來戶及八十
    七年營利事業所得申報書；有無向員工借錢週轉；告訴人未返還被告簽發自己之
    支票七十萬多元代告訴人支付廠商貨款等情，核無必要，附此敘明。
據上論結，應依刑事訴訟法第二百九十九條第一項前段，刑法第五十六條、第三百三
十六條第二項，罰金罰鍰提高標準條例第一條前段，判決如主文。
本案經檢察官侯志融到庭執行職務。
中    華    民    國      八十九      年      一      月      二十八    日
                                      臺灣板橋地方法院刑事第四庭
                                          法  官    李君豪
右正本證明與原本無異。
如不服本判決，應於判決送達後十日內向本院提出上訴狀 。
                                          書記官    黃大千
中    華    民    國      八十九      年      一      月       三十一   日
附錄本案論罪科刑法條：
刑法第三百三十六條
對於公務上或因公益所持有之物，犯前條第一項之罪者，處一年以上七年以下有期徒
刑，得併科五千元以下罰金。
對於業務上所持有之物，犯前條第一項之罪者，處六月以上五年以下有期徒刑，得併
科三千元以下罰金。
前二項之未遂犯罰之。
附表：
編號  請領款項日期  請        款       事         由   侵 占 金 額
一、  87.07.06      支付金碟光電科技股份有限公司票款   132000元
二、  87.06.12      支付日本貨款                       50000元
三、  87.07.03      支付勞健保費                       16010元
四、  87.05.05      支付吳楚楚借款                     67500元
五、  87.04.02      同右                               67500元
六、  87.04.02      支付勞健保費                       19339元
七、  87.03.27      同右                               20369元
八、  86.12.08      同右                               22032元
九、  87.03.16      支付陳罔市借款                     137800元


司法院資訊處製作；財團法人民間司法改革基金會備份。
